【裁判字號】    94,訴,2742
【裁判日期】    950323
【裁判案由】    娛樂稅
【裁判全文】
臺北高等行政法院判決
                                      94年度訴字第2742號
原      告  甲○○
訴訟代理人  陳明宗律師（兼送達代收人）
複代理人    丙○○
被      告  臺北縣政府稅捐稽徵處
代  表  人  乙○○處長）住同.
訴訟代理人  丁○○
上列當事人間因娛樂稅事件，原告提起行政訴訟。本院判決如下
：
    主  文
原告之訴駁回。
訴訟費用由原告負擔。
    事  實
一、事實概要：緣原告未依娛樂稅法第7 條規定辦理娛樂業營業
    登記及代徵報繳娛樂稅手續，擅自經營女性陪侍卡拉OK業務
    ，自民國87年2 月1 日開始營業至88年3 月27日止，逃漏營
    業額計新臺幣（下同）630 萬元，案經臺北縣警察局新莊分
    局查獲，被告機關取具談話筆錄、移送表等影本審理違章成
    立，遂依娛樂稅法第14條規定，以88年11月23日八八北縣稅
    法裁字第159850號處分書（下稱系爭處分）補徵娛樂稅298,
    330 元外，並按所漏稅額裁處7 倍罰鍰2,088,300 元。原告
    不服，向被告申請確認系爭處分無效，經被告以94年8 月9
    日北稅法字第0940082073號函覆系爭處分於88年12月2 日送
    達，原告未依法提起復查，依稅捐稽徵法第34條第1 項規定
    本案已告確定。原告不服，遂提起本件行政訴訟。
二、兩造聲明：
  (一)原告聲明：確認被告88年11月23日八八北縣稅法裁字第1598
              50號行政處分無效。
  (二)被告聲明：駁回原告之訴。
三、兩造之爭點：
  (一)原告主張之理由：
    1.程序部分
      (1)原告因系爭處分致財產遭行政執行處強制執行，依行政
        訴訟法第6 條第1 項之規定，原告有即受確認判決之法
        律上利益。
      (2)原告前已向被告請求確認系爭處分無效，然未被允許，
        依行政訴訟法第6 條第2 項之規定，原告自得提起本件
        訴訟請求鈞院判決確認系爭處分無效。
    2.實體部分
      (1)原告並無經營女性陪侍卡拉OK業務，原告於處分書所載
        亦僅是經營一般餐飲業務，並無女性陪侍，此可由臺北
        縣警察局新莊分局之筆錄可證，是原處分認定事實已有
        誤會。
      (2)原告僅經營一般餐飲業務，依所提供之餐飲，按價目表
        收取費用，並未另外收費，並無提供任何娛樂設施供人
        娛樂，應不得課徵娛樂稅。
      (3)處分書內之計算方法欄內所載之「8000×369 ÷1.13」
        ，其中「8000」之認定所憑為何？未見於處分上所載，
        有違行政程序法第96條之規定。
      (4)系爭處分既是對原告裁處罰鍰，應屬剝奪人民權利之行
        政處分，且處分作成時並無行政程序法第103 條及行政
        罰法第42條但書所定情事，依行政程序法第102 條及行
        政罰法第42條之規定，必須通知處分相對人陳述意見，
        惟系爭處分於作成前未通知原告陳述意見，已屬違法。
      (5)「裁處罰鍰，應審酌違反行政法上義務行為應受責難程
        度、所生影響及因違反行政法上義務所得之利益，並得
        考量受處罰者之資力」，行政罰法第18條定有明文，此
        亦為行政程序法中第7 條所定比例原則之展現，另同法
        第9 條復有利益兼顧原則之規定。縱認原告確有不為代
        徵娛樂稅之行為，收費額度亦如處分書所載為8,000 元
        ，惟原告違反行政法上義務行為應受責難程度顯然輕微
        ，所生影響及所得之利益更是微薄，是被告於系爭處分
        書中依娛樂稅法對原告課以7 倍罰鍰，高達2,088,300
        元，顯有未當。此縱屬被告之裁量權，然行政罰之目的
        乃為使受處分人知所警惕，以達訓誡之功用，則本件若
        以未繳稅款總額5 倍計算罰鍰時，已高達100 多萬，顯
        已可達目的，惟被告卻處以7 倍罰鍰，令原告無力負擔
        ，是系爭處分違反上開法令甚明。
      (6)原告因不諳法令，是未能及時提起訴願及撤銷訴訟。直
        至收受行政執行署通知始知上情，然經原告向該署聲請
        閱覽卷宗，亦僅見被告94年8 月9 日北稅法字第094008
        2073號函，其它包括系爭處分理由中所載之人、事、時
        、地、物依據為何，均付之闕如，侵害原告權益甚鉅。
      (7)綜上，系爭處分顯然違反娛樂稅法第2 條、第5 條、行
        政程序法第7 條、第9 條、第96條、第102 條、行政罰
        法第18條及第42條之規定，是系爭處分對不應課徵娛樂
        稅加以課徵，自屬重大瑕疵，依行政程序法第111 條第
        7 款，系爭處分當屬無效之處分，且為自始當然無效。
  (二)被告主張之理由：
    1.查系爭處分已於88年12月2 日送達，而原告亦未依稅捐稽
      徵法第35條規定於法定期限內向被告申請復查，是系爭處
      分所核定補徵娛樂稅額298,330 元及罰鍰2,088,300 元均
      屬確定案件為不爭之事實，且原告未於期限內繳納上開稅
      額，業經被告依稅捐稽徵法第39條規定移送行政執行署強
      制執行，合先敘明。
    2.次查原告未依娛樂稅法第7 條規定辦理娛樂業營業登記及
      代徵報繳娛樂稅手續，自87年2 月1 日開始營業至88年3
      月27日止，擅自經營女性陪侍卡拉OK業務，案經臺北縣警
      察局新莊分局查獲，被告機關取具談話筆錄、移送表等影
      本經被告審理，並參酌財政部82年7 月15日台財稅第8214
      91274 號函釋：「餐廳附設卡拉OK放映電視銀幕設備，係
      視聽中心之一種，核屬娛樂稅法第2 條第1 項第6 款『其
      他提供娛樂設施供人娛樂』之範圍，同意比照KTV 視聽中
      心方式核課娛樂稅」之意旨，依每日營業額8,000 元核算
      ，逃漏營業額計630 萬元違章成立，系爭處分爰依娛樂稅
      法第14條規定除補徵娛樂稅298,330 元外，並按所漏稅額
      裁處7 倍罰鍰2,088,300 元在案。至原告指稱並無經營女
      性陪侍卡拉OK，及提供任何娛樂設施供人娛樂，則無課徵
      娛樂稅之必要乙節，依警察局88年3 月27日談話筆錄、移
      送表中，原告於警訊中自承其為金漾卡拉OK負責人，經營
      方式是提供卡拉OK供不特定人士消費，並販賣煙、酒、飲
      料、食品，且有女服務生坐檯陪酒伴唱，卡拉OK每日營業
      額8,000 元等語，該筆錄並經原告閱讀無訛後始簽名捺印
      。是原告主張渠僅經營一般餐飲業務，系爭處分對不應課
      徵娛樂稅者為課徵，自屬重大瑕疵云云，顯無可採。
    3.另原告指摘被告未依行政程序法第102 條規定通知處分相
      對人陳述意見乙節，經查系爭處分係行政程序法施行日（
      90年1 月1 日）前所作成，本無該法之適用，且依娛樂稅
      法第7 條、第14條規定作成之違章稅額處分，原告如對該
      處分不服，應依稅捐稽徵法第35條第1 項規定提起復查，
      況依行政程序法第103 條第1 項第7 款規定，於提起訴願
      前依法律應向行政機關聲請再審查、異議、復查、重審或
      其他先行程序者，行政機關得不給予陳述意見之機會。是
      原告主張未給予陳述意見，已屬違法云云，核無足採。
    4.又原告如對系爭處分有爭執，應以撤銷訴訟之程序訴請撤
      銷，不可因怠於提起訴願及撤銷訴訟，聽任行政處分確定
      ，然後再以無期間限制之確認訴訟請求救濟，若受理該請
      求確認訴訟則撤銷訴訟與訴願前置主義將形同虛設，一併
      陳明。
    理  由
一、原告之訴，依其所訴之事實，在法律上顯無理由者，行政法
    院得不經言詞辯論，逕以判決駁回之，行政訴訟法第107 條
    第3 項定有明文。按行政處分具有行政程序法第111 條第1
    至6 款以外之「其他具有重大明顯之瑕疵」之情形，無效，
    此為該法第111 條第7 款所明定。即以該第7 款「其他具有
    重大明顯之瑕疵者」之概括規定，補充前6 款所未及涵蓋之
    無效情形，而該款所謂「具有重大明顯之瑕疵」，應指行政
    處分內容有一望而知之重大瑕疵者為言，例如教育局發給建
    造執照、法院發給營業登記證等等，任何人一望即知其無效
    ，方可謂為「重大明顯之瑕疵」，首予敘明。
二、本件原告主張略以：(一)原告並無經營女性陪侍卡拉OK；(二)原
    告無提供任何娛樂設施供人娛樂，應不得課徵娛樂稅；(三)處
    分書內之計算方法欄內所載之「8000×369 ÷1.13」，其中
    「8000」之認定所憑為何？未見於處分上所載，有違行政程
    序法第96條之規定；(四)系爭處分既是處予原告罰鍰，當屬剝
    奪人民權利之行政處分，依行政程序法第102 條及行政罰法
    第42條所規定，必須通知處分相對人陳述意見；(五)本件經向
    行政執行處申請閱覽卷宗，亦僅見被告94年8 月9 日北稅法
    字第0940082073號函，其它包括系爭處分理由中所載之人、
    事、時、地、物依據為何，均付之闕如，侵害原告權益甚鉅
    ，系爭處分有行政程序法第111 條第7 款之無效事由云云，
    請求本院確認系爭處分無效。
三、經查，系爭處分書於「受處分人」、「地址」、「國民身分
    證統一編號」各欄載明原告之基本資料；復於「主文」欄載
    明：「甲○○營業人其經營應徵收娛樂稅之營業，未於開業
    前辦理登記及代徵報繳娛樂稅手續又不為代徵娛樂稅，追繳
    稅款新臺幣貳拾玖萬捌仟參佰參拾元外，並處罰鍰新臺幣貳
    佰捌萬捌仟參佰元」；「事實及理由」之「違章事實」欄載
    明：「右受處分人未依法辦理娛樂業登記擅自經營女性陪侍
    卡拉OK業務，自87年2 月1 日開始營業至88年3 月27日查獲
    日止逃漏營業額計新臺幣6,300,000 元，違反娛樂稅法第七
    條等規定，案經臺北縣警察局新莊分局查獲，取具左列證據
    附案佐證，違章事實明確，堪予認定」；「違反法條及應處
    罰鍰適用法條」一欄載明：「一、違反法條：(1)娛樂稅法第
    七條規定凡經常提供依本法規定應徵收娛樂稅之營業者，於
    開業、遷移、改業、變更、改組、合併、轉讓及歇業時，均
    應於事前向主管機關辦理登記及代徵報繳娛樂稅之手續。二
    、應處罰鍰適用法條：左列娛樂稅法第十二條及第十四條擇
    一從重處罰：(1)娛樂稅法第十二條規定未於開業前向主管稽
    徵機關辦理登記及代徵報繳娛樂稅手續者，處新臺幣一萬五
    千元以上，十五萬元以下罰鍰。(2)娛樂稅法第十四條規定娛
    樂稅代徵人不為代徵或短繳娛樂稅者，除追繳稅額外，按所
    漏稅額處五倍至十倍罰鍰」；「漏稅額及（或）罰鍰計算方
    法」內亦載明計算式；「附註」欄載明：「一、檢附稅額繳
    款書兩份及罰鍰繳款書乙份，請依限繳納。二、如不服本處
    分，請繕具復查申請書敘明理由，連同原繳款書及證明文件
    於繳納期限屆滿翌日起三十日內申請復查．．．」，此有該
    處分書附於本院卷第10、11頁可憑。經核該處分書業已依行
    政程序法第96條第1 頁之規定，載明應記載之事項，並無行
    政程序法第111 條第7 款所規定之一望即知其有重大明顯之
    瑕疵，自難認有何行政處分無效之事由。至原告前開主張均
    屬系爭處分有無違法性之問題，乃可否以撤銷之訴獲得救濟
    之問題，並非本件確認之訴所得審究，附此敘明。
四、綜上，本件並無原告所主張之行政程序法第111 條第7 款之
    無效事由，是原告之訴，在法律上顯無理由，爰不經言詞辯
    論，逕以判決駁回之。
據上論結，本件原告之訴為顯無理由，依行政訴訟法第107 條第
3 項、第98條第3 項前段，判決如主文。
中    華    民    國      95     年     3    月   23   日
                         第七庭審判長法  官  劉  介  中
                                     法  官  黃  秋  鴻
                                     法  官  李  玉  卿
上為正本係照原本作成。
如不服本判決，應於送達後20日內，向本院提出上訴狀並表明上
訴理由，如於本判決宣示後送達前提起上訴者，應於判決送達後
20日內補提上訴理由書（須按他造人數附繕本）。
中    華    民    國      95     年     3    月   23   日
                                     書記官  楊  怡  芳


司法院資訊處製作；財團法人民間司法改革基金會備份。
